臺灣臺北地方法院刑事判決　　　　　　100年度交易字第331號
公　訴　人　臺灣臺北地方法院檢察署檢察官
被　　　告　劉彥良
上列被告因業務過失傷害案件，經檢察官提起公訴（100年度偵
字第4102號），本院判決如下：
    主  文
劉彥良從事業務之人，因業務上之過失傷害人，處有期徒刑貳月
，如易科罰金，以新臺幣壹仟元折算壹日。
    事  實
一、劉彥良係營業計程車駕駛，為從事駕駛業務之人。其於民國
    99年11月2日清晨5時5分許，駕駛車牌號碼為386-NA號之營
    業計程車，沿臺北市中正區臺北火車站西側由東往西方向行
    駛，途經上揭路段停車場出入口時，駕駛人本應注意車前狀
    況及兩車併行之間隔，並隨時採取必要之安全措施，而依當
    時日間天候晴，路面乾燥無缺陷，道路無障礙物且視距良好
    ，並無不能注意之情事，竟於駛越同向前方左側由賴筱雯騎
    乘車牌號碼BF3-035號重型機車時，疏未注意車前狀況並保
    持兩車安全間距，致所駕駛車輛之左側身擦撞賴筱雯所騎乘
    機車之右側把手，致賴筱雯人、車倒地，並因而受有右足背
    擦傷4x2公分、右手肘擦傷1.5公分，右膝挫傷之傷害。而劉
    彥良肇事後停留在現場，於到場之臺北市政府警察局中正一
    分局交通分隊警員尚未發覺其姓名與犯罪情節之前，仍主動
    向其承認為肇事者，自首並表示願接受裁判。
二、案經被害人賴筱雯訴由臺北市政府警察局中山分局報請臺灣
    臺灣臺北法院檢察署檢察官偵查起訴。
    理  由
一、訊之被告劉彥良對其有於上開時、地駕駛車牌號碼為386-NA
    之營業計程車，沿臺北市中正區臺北火車站西側由東往西方
    向行駛，途經上揭路段停車場出入口時，於超越其同向左側
    由賴筱雯騎乘車牌號碼BF3-035號重型機車時，其所駕駛營
    業計程車左側車身與賴筱雯所騎乘機車之右側把手發生擦撞
    等情，於偵查及本院審理時均坦承不諱，核與告訴人賴筱雯
    指述相符，此外復有道路交通事故現場圖、道路交通事故調
    查報告表、照片15幀在卷足憑。而按汽車行駛時，駕駛人應
    注意車前狀況及兩車併行之間隔，並隨時採取必要之安全措
    施，道路交通安全規則第94條第3項定有明文。被告駕駛車
    輛沿臺北市中正區臺北火車站西側由東往西方向行駛，自應
    注意上開規定，而依當時天候晴、路面鋪裝柏油、路面狀態
    乾燥、無缺陷、無障礙物、視距良好，並無不能注意之情事
    ，有上開調查報告表在卷可參，被告並無不能注意之情，竟
    於自賴筱雯所駛機車右側超越時，未注意該車動態並保持安
    全間隔，以致與賴筱雯發生碰撞，被告有過失甚明。且本件
    經臺灣臺北地方法院檢察署檢察官送臺北市車輛行車事故鑑
    定委員會鑑定結果，亦認被告駕駛車牌號碼為386-NA 號計
    程車，未保持行車安全間隔為肇事原因，此有臺北市交通事
    件裁決所於100年4月27日以北市裁鑑字第10032291700號函
    檢送之臺北市車輛行車事故鑑定委員會鑑定意見書1份在卷
    足憑。而告訴人確因本件車禍事故受有右足背擦傷4x2公分
    、右手肘擦傷1.5公分，右膝挫傷之傷害等情，亦有國立臺
    灣大學醫學院附設醫院所出具之診斷證明書在卷足憑，是告
    訴人所受前揭傷害，與被告之過失行為間有相當因果關係，
    亦堪以認定。至前開鑑定意見書雖認賴筱雯騎乘BF3-035號
    重型機車亦有未保持行車安全間隔，亦屬肇事原因等情，然
    查，依告訴人於警詢、偵查及本院審理時均陳稱：係被告自
    其右後方超車時，左側車身擦撞其騎乘機車之右側把手等語
    甚明，是既係被告駕駛營業計程車突自告訴人後方超越告訴
    人，告訴人實無從與之保持安全距離之可能，且參酌卷附道
    路交通事故現場圖，被告所繪事故當時二車之倒地位置，告
    訴人所騎乘之重型機車係倒放於槽化線上，是告訴人斯時倒
    地之位置，既已係在槽化線上，即表告訴人已行駛於該道路
    之最邊線上，告訴人實已無任何空間再行禮讓被告，上開鑑
    定意見書疏未審及於此，而認告訴人就本件車禍事故亦有騎
    乘重型機車未保持安全距離之過失，容有未洽，亦併此敘明
    之。
二、綜上所述，本件事證明確，被告犯行堪以認定，應依法論科
    。
三、查被告為計程車司機，業據被告供承在卷，是為從事業務之
    人甚明，其因業務上之過失導致本件車禍之發生，而使告訴
    人受有上開傷害，核其所為，係犯刑法第284條第2項前段之
    業務過失傷害罪。另查被告雖對於本件車禍之肇事原因有所
    爭執，然於車禍發生後停留在現場，且向據報至現場處理之
    警員坦承為肇事人，並承認確有發生車禍之事實，此有北市
    ○○○○○道路交通事故肇事人自首情形紀錄表一紙及交通
    事故談話紀錄表在卷可查，是被告既已向該管公務員申述犯
    罪事實，而不逃避接受裁判，合於刑法第62條前段所定對於
    未發覺之犯罪自首而接受裁判之要件，爰依該條規定減輕其
    刑。爰審酌告訴人本件所受傷害雖非鉅、然被告迄今未賠償
    告訴人損失、惟犯後坦承犯行，態度尚稱良好，並斟酌其生
    活狀況與智識程度等一切情狀，量處如主文所示之刑，並諭
    知易科罰金之折算標準。
四、據上論斷，應依刑事訴訟法第284條之1、第299條第1項前段
    、刑法第284條第2項前段、第62條前段、第41條第1項前段
    ，刑法施行法第1之1條第1項、第2項前段，判決如主文。
本案經檢察官蘇維達到庭執行職務
中    華    民    國   100    年    8     月    5     日
                  刑事第二十庭    法  官  柯姿佐
以上正本證明與原本無異。
如不服本判決應於收受送達後10日內向本院提出上訴書狀，並應
敘述具體理由；其未敘述上訴理由者，應於上訴期間屆滿後20日
內向本院補提理由書（均須按他造當事人之人數附繕本）「切勿
逕送上級法院」。告訴人或被害人如對於本判決不服者，應具備
理由請求檢察官上訴，其上訴期間之計算係以檢察官收受判決正
本之日期為準。
                                  書記官  劉穗筠
中    華    民    國   100    年    8     月    5     日
附錄本案論罪科刑法條全文
中華民國刑法第284條
（過失傷害罪）
因過失傷害人者，處 6 月以下有期徒刑、拘役或 5 百元以下罰
金，致重傷者，處 1 年以下有期徒刑、拘役或 5 百元以下罰金
。
從事業務之人，因業務上之過失傷害人者，處 1 年以下有期徒
刑、拘役或 1 千元以下罰金，致重傷者，處 3 年以下有期徒刑
、拘役或 2 千元以下罰金。